【裁判字號】    90,易,351
【裁判日期】    900601
【裁判案由】    侵占等
【裁判全文】
臺灣桃園地方法院刑事判決                            九十年度易字第三五一號
    公  訴  人  臺灣桃園地方法院檢察署檢察官
    被      告  丙○○
右列被告等因侵占等案件，經檢察官提起公訴（八十九年度偵字第五六七三號），本
院判決如左：
        主  文
丙○○意圖為自己不法之所有，而侵占自己持有他人之物，處拘役伍拾日，如易科罰
金，以參佰元折算壹日。
被訴詐欺部分無罪。
        事  實
一、丙○○於民國八十七年三月二十四日以總價新台幣（下同）十八萬元、頭款參萬
    元，餘款以每月支付二萬五千元，分六個月攤還之分期付款方式向建德交通企業
    有限公司（下稱建德公司）購買車號Ｔ五─一六七號營業用小客車一輛，雙方約
    定未付清前，其所有權仍屬建德公司所有。其明知該車在價金未全數繳清前非其
    所有，竟意圖為自己不法之所有，於同年八月二十五日將該車典當予桃園市○○○路○段一八五號之「金星當鋪」五萬元，而易持有為所有侵占該車。嗣因建德
    公司多次追償無著，始知上情。
二、案經建德公司訴請台灣桃園地方法院檢察署檢察官偵查起訴。
        理  由
壹、有罪部分：
一、訊據被告丙○○固坦承於右揭時地，將上述向建德公司購買之營業用小客車予以
    典當業等情不諱，惟矢口否認有侵占犯行，辯稱：伊不知合約書上有約定，價款
    未付清前，其所有權仍屬建德公司所有，而且亦已將該上開營業小客車贖回歸還
    建德公司，伊沒有侵占入己之意云云。惟查：右揭事實業據告訴代理人乙○○指
    訴綦詳，並有營業小客車買賣契約書、繳款明細表、當票等影本各乙紙附卷足稽
    ；被告既在營業小客車買賣契約書上簽名，豈能諉為不知，其將上開車輛持往典
    當，被告易持有為所有之意思，而加以侵占之犯行甚明。而侵占罪係即成犯，故
    侵占行為一經完畢，罪即成立，縱於事後將侵占之款全數吐出，或已經賠償，亦
    不能解除犯罪之責任，最高法院三十年上字第二九○二號判例足資參照，是本件
    被告縱嗣後已歸還所侵占之營業小客車，仍無解於其刑責。是被告所辯，要屬事
    後卸責之詞，委無可採。本件事證明確，被告犯行洵堪認定。
二、核被告所為係犯刑法第三百三十五條第一項之侵占罪。爰審酌被告犯罪之動機、
    目的、手段、品性、生活狀況、智識程度、犯罪所生之損害，及犯罪後態度等一
    切情狀，量處如主文所示之刑。按行為後法律有變更者，適用裁判時之法律，但
    裁判前之法律有利於行為人者，適用最有利於行為人之法律，刑法第二條第一項
    定有明文。刑法第四十一條於本件被告犯罪後修正，並於九十年一月十二日生效
    ，茲比較新舊刑法第四十一條，以修正後之刑法第四十一條較有利於被告，故依
    前揭說明，應適用裁判時之法律即修正後之刑法第四十一條，本院自應就前揭宣
    告之刑諭知易科罰金之折算標準。
貳、無罪部分：
一、公訴意旨略以：被告丙○○於民國八十七年三月二十四日以總價十八萬元、頭款
    三萬元，餘款以每月支付二萬五千元，分六個月攤還之分期付款方式向建德公司
    購買車號Ｔ五─一六七號營業用小客車一輛，惟嗣後無力清償積欠多期價金未繳
    。詎其明知票號ＢＨ三０一０八四號、帳號一五八九四０號、付款人台北市第九
    信用合作社雙連分社、發票人蒯本義、面額十三萬一千零一十九元、八十七年七
    月十五日屆期之支票一張，業於八十七年六月二十六日因退票多次遭銀行列為拒
    絕往來戶，竟仍意圖為自己不法之所有，於同年七月五日在建德公司位於桃園市
    ○○路三九二號之桃園分公司內，持之交付予該分公司負責人乙○○，佯稱係客
    票，其債信良好而用以繳交所積欠之車款共七萬五千元，並要求邱某補給該支票
    之差額四萬九千元，邱某不疑有他，因而收下該支票，並支付四萬九千元予丙○○。嗣該支票退票後，黃某竟避不見面，建德公司桃園分公司之負責人乙○○始
    知受騙。因認被告涉犯有刑法第三百三十九條第一項、第二項之詐欺取財、詐欺
    得利罪嫌等語。
二、按犯罪事實應依證據認定之，無證據不得推定其犯罪事實。又不能證明被告犯罪
    者，應諭知無罪之判決，刑事訴訟法第一百五十四條、第三百零一條第一項前段
    分別定有明文。而認定不利於被告之事實，須依積極證據，苟積極證據不足為不
    利於被告事實之認定時，即應為有利於被告之認定，更不必有何有利之證據。又
    告訴人之指訴係以使被告受刑事訴追為目的，是其陳述是否與事實相符，仍應調
    查其他證據以資審認，最高法院著有判例可循（最高法院三十年上字第八一六號
    、五十二年台上字第一三００號判例參照）。另刑法第三百三十九條之詐欺罪，
    係以行為人於客觀上施用詐術使人陷於錯誤，並於行為之初，即意圖為自己不法
    之所有，為其構成要件。
三、訊據被告丙○○固承認有交付上開支票予告訴人乙○○以支付車款，並換得差額
    四萬九千元之事實，惟矢口否認有詐欺取財之犯行，辯稱：支票係伊配偶陳奉君
    （現已離婚）向其同事甲○○所借，伊不知會退票，且事後伊亦有交付七萬五千
    元予建德公司，伊並未詐欺等語。經核公訴人認被告右揭犯罪，係以被告交付上
    開支票一紙予告訴人，並換得差額四萬九千元惟上開支票屆期提示未獲付款為主
    要論據，經查：上開支票發票人蒯本義固於八十七年六月二十六日即被列入票據
    拒絕往來戶，此有台北市第九信用合作社八十九年七月十七日北市九信社業字第
    六一四號書函附卷可稽。惟證人甲○○於偵查中證述：上開支票係被告丙○○之
    配偶林奉君向伊所借，而該支票係伊之廠商蒯本義開給伊支付貨款的，伊收取該
    支票時並沒有徵信該張支票是否被列入拒絕往來戶等語。證人陳奉君於本院審理
    時證述：伊向同事甲○○借錢，甲○○就借伊上開支付，並說該票信用正常，伊
    隨即將它交給被告丙○○拿去繳納車款等語。參以告訴代理人乙○○於本院審理
    時亦供稱被告於上開支票退票後，亦曾陸續給付七萬五千元，但不知是償還票款
    或是其他欠款等語，此外，並有繳款明細表一紙附卷可憑。是被告所辯尚非虛妄
    不可採。本案此部分純係雙方間民事債務不履行之問題，揆諸首揭說明，尚難逕
    以詐欺罪責相繩。此外，復查無其他積極證據足資認定被告有為詐欺得利之犯行
    ，此部分自應為無罪之諭知。
據上論斷，應依刑事訴訟法第二百九十九條第一項前段、第三百零一條第一項，刑法
第二條第一項前段、第三百三十五條第一項、修正後之第四十一條第一項前段，罰金
罰鍰提高標準條例第一條前段、第二條，判決如主文。
本案經檢察官楊挺宏到庭執行職務。
中      華      民      國    九十      年      六      月      一      日
                                    臺灣桃園地方法院刑事第二庭
                                          法  官  曾 正 耀
右正本證明與原本無異。
如不服本判決，應於判決送達後十日內向本院提出上訴狀( 應附繕本 )，上訴於
臺灣高等法院。
                                           書記官 文 巧 雲
中        華        民        國   九十   年   六   月    一    日
刑法第三百三十五條
意圖為自己或第三人不法之所有，而侵占自己持有他人之物者，處五年以下有期徒刑
、拘役或科或併科一千元以下罰金。
前項之未遂犯罰之。


司法院資訊處製作；財團法人民間司法改革基金會備份。
